【裁判字號】    95,交易,566
【裁判日期】    950929
【裁判案由】    公共危險
【裁判全文】
臺灣臺中地方法院刑事判決             95年度交易字第566號
公  訴  人  臺灣臺中地方法院檢察署檢察官
被      告  甲○○
上列被告因公共危險案件，經檢察官聲請以簡易判決處刑（95年
偵字第1266號），本院臺中簡易庭（95年度中交簡字第1345號）
認不得以簡易判決處刑，改由刑事庭依通常程序審理，本院判決
如下：
    主  文
甲○○無罪。
    理  由
一、聲請簡易判決處刑意旨：被告甲○○自民國94年11月16日19
    時許起，至翌日（17日）凌晨零時許止，在臺中市○○路與
    昌平路附近之友人家中飲用摻酒之薑母鴨約2、3碗後，已達
    不能安全駕駛動力交通工具之程度，竟仍騎乘車牌號碼QL2-
    995號重機車離去。嗣於17日凌晨1時30分許，行經臺中市○
    ○區○○路2段122之29巷時，適有李秋吉駕駛車牌號碼2371
    -LM號自用小客車行駛於中港路2段122之29巷1弄，雙方於中
    港路2段122之29巷1弄口發生擦撞，甲○○因而受有傷害，
    經員警至現場對其施以呼氣酒精濃度測試，測得其數值為每
    公升0.33毫克，而認被告涉犯刑法第185條之3之公共危險罪
    嫌。
二、檢察官之舉證：
    檢察官起訴被告涉嫌犯罪，係以下列事證為其論據：
  (一)被告酒後吐氣所含酒精成份每公升達0.33毫克，有測試報告
    1紙附卷可稽，此外復有測試觀察記錄、道路交通事故現場
    圖、道路交通事故調查報表(一)、(二)、現場照片等在卷可稽。
  (二)被告於偵訊中自承：「（有無注意李秋吉車子？）有。我看
    到他車子來還有按喇叭。（看到他的車輛有無剎車？）我有
    按喇叭車速有減速一點。」等語，足徵酒後駕車至前揭巷口
    處，明顯有看到李秋吉所駕駛之車輛，但只減速慢行不及剎
    車而肇事，顯有酒後影響行車判斷力及反應力而危及行車安
    全之情形。
  (三)按體內酒精含量由開始飲酒時的0％，依飲酒量漸漸累積增
    加，在完成飲酒時體內酒精含量達到最高，隨後依代謝率逐
    漸代謝，至於體內酒精含量倒推計算代謝率，依交通部運輸
    研究所於77年8月間針對國人進行實驗研究指出為每小時每
    公升0.0628毫克（引自陳高村著吐氣中酒精含量倒推計算過
    程一文）。查被告自承於95年11月17日凌晨零時許騎車離開
    ，而警員係於同日凌晨3時14分始對被告進行測試，被告酒
    精濃度測定值為每公升0.33克，則被告自駕車至酒測之時間
    相距達194分鐘以上，依前揭國人體內酒精含量之代謝率計
    算，被告於駕車之始體內所含酒精濃度應已超過每公升0.50
    毫克（計算式為0.33mg/L＋0.0628mg/L×3.23hr=0.533mg/L
    ），已接近每公升0.55毫克之數值。
三、被告之辯解：
    被告固坦承其飲用摻酒之薑母鴨後騎乘機車之事實，但否認
    有何犯行，辯稱：其騎車時並未酒醉，精神狀況良好等語。
四、本院之判斷：
  (一)按刑法第185條之3所稱「不能安全駕駛」，參考德國、美國
    之標準，對於酒精濃度呼氣已達每公升0.55毫克或血液濃度
    達百分之0.11以上，肇事率為一般正常人之10倍，應認已達
    「不能安全駕駛」之標準（法務部88年5月18日法88檢字第
    0011669號函參照），至於前揭標準以下之行為，尚須佐以
    駕駛者之車輛行進狀態、車輛碰撞情形及其他客觀事實，且
    該車禍肇事原因須與駕駛人之酒後駕車有相當因果關係，又
    因每人體質不同，對於血液吸收酒精後所產生反應遲緩或嗜
    睡（瞌睡）之狀態不可一概而論，亦即駕駛人飲酒後，駕駛
    車輛發生交通事故，仍須查明肇事之原因，再配合駕駛人之
    精神狀態等情況，依具體個案事實及鑑定標準綜合判定是否
    已達「不能安全駕駛」之程度。
  (二)被告甲○○於94年11月17日凌晨3時14分許接受呼氣中酒精
    濃度測試（以下稱酒測），其數值為每公升0.33毫克，此有
    被告呼氣中酒精濃度測試表1份在卷可稽。被告自承其從94
    年11月17日凌晨零時許開始騎機車，距其接受酒測之時間為
    3小時又14分鐘（約3.23小時），依交通部運輸研究所於77
    年8月間針對國人進行實驗研究後，認體內酒精含量倒推計
    算代謝率為每小時每公升0.0628毫克推算，被告駕車之始其
    體內所含酒精濃度為每公升0.533毫克（0.33mg/L＋0.0628m
    g/L×3.23hr=0.53 3mg/L），亦未超過每公升0.55毫克之不
    能安全駕駛參考標準。
  (三)證人李秋吉（即與被告機車發生碰撞之汽車駕駛人）於警詢
    中證稱：被告於車禍發生後還很清醒，其並沒有聞到酒味等
    語。又依臺中市第六分局西屯派出所警員錢正翌於94年11月
    17日凌晨2時30分對被告進行觀察測試，認為被告精神狀況
    清醒，並無酒醉情事，此有錢正翌製作之刑法第185條之3案
    件測試觀察紀錄表1份在卷可憑。
  (四)綜上所述，足認被告於駕駛時之精神狀況清醒，並無酒醉情
    事，自不得僅以被告於偵訊中供稱：「（有無注意李秋吉車
    子？）有。我看到他車子來還有按喇叭。（看到他的車輛有
    無剎車？）我有按喇叭車速有減速一點。」等語，及其與證
    人李秋吉發生交通碰撞之事實，逕認被告有酒後影響行車判
    斷力及反應力而危及行車安全之情形。本件難認被告騎車當
    時已達不能安全駕駛交通工具之程度，而與刑法第185條之3
    之構成要件不符，應依法為被告無罪之判決。。
五、適用之法律
    刑事訴訟法第301條第1項。
中    華    民    國    95    年    9     月    29    日
                刑事第十三庭  審判長法  官  陳慧珊
                                    法  官  李秋娟
                                    法  官  黃裕仁
上正本證明與原本無異。
如不服本判決，應於判決送達後10日內向本院提出上訴狀（應附
繕本），上訴於臺灣高等法院臺中分院。
                                    書記官  施玉卿
中    華    民    國    95    年    9     月    29    日


司法院資訊處製作；財團法人民間司法改革基金會備份。
